【裁判字號】    90,判,1163
【裁判日期】    900628
【裁判案由】    稅捐稽徵法
【裁判全文】
最  高  行  政  法  院  判  決                    九十年度判字第一一六三號
    原      告  精瑞電器有限公司
    代  表  人  甲○○
    被      告  臺北縣稅捐稽徵處
    代  表  人  王盛賢
右當事人間因稅捐稽徵法事件，原告不服財政部中華民國八十八年十一月二十三日台
財訴第000000000號再訴願決定，提起行政訴訟，本院判決如左：
    主  文
原告之訴駁回。
訴訟費用由原告負擔。
    事  實
緣原告於民國八十二年期間銷售電器，計價款新臺幣（以下同）未含稅一○、○六二
、四○○元，未依法開立統一發票予實際買受人，而開立發票予世笙企業有限公司（
以下簡稱世笙公司），違反稅捐稽徵機關管理營利事業會計帳簿憑證辦法第二十一條
規定，案經財政部賦稅署於八十五年十一月二十一日查獲，移由被告審理違章成立，
乃依稅捐稽徵法第四十四條規定就其未依規定給與他人憑證金額一○、○六二、四○
○元處以百分之五罰鍰計五○三、一二○元。原告不服，申經復查、訴願、再訴願，
均遭決定駁回，遂提起行政訴訟，茲摘兩造訴辯意旨於次：
原告起訴意旨略謂：一、按「營利事業依法應給與他人憑證未給與．．．應就其未給
與憑證．．．經查明認定之總額，處百分之五罰鍰。」為稅捐稽徵法第四十四條所明
定。次按「對外營業事項之發生，營利事業應於發生時，自他人取得原始憑證，如進
貨發票，或給與他人原始憑證如銷貨發票。給與他人之憑證，應依次編號並自留存根
或副本。」此參營利事業會計帳簿憑證辦法第二十一條所規定。綜此規定，被告欲處
原告百分之五之罰鍰，必須原告有應給與他人憑證未給與之客觀違法事實，同時主觀
上有應給予他人憑證未給與之故意或過失始可，此可參照司法院釋字第二七五號意旨
即明。二、查八十二年間連萬益以世笙公司名義向原告訂購電器產品計一○、○六二
、四○○元，原告無理由拒絕，且從外觀上並無任何情況可資懷疑連萬益與世笙公司
沒有關聯，原告開立發票予世笙公司無論主觀上、客觀上均不可歸責。三、訴願、再
訴願決定及原處分無非以世笙公司股東鄭祝香於談話筆錄中坦承「本公司八十二年度
所取得．．．精瑞電器有限公司發票，並無交易事實，乃因本公司無法取得銷貨成本
憑證，故以電器發票列報成本」，且連萬益於談話筆錄中亦坦承「本人於八十二年度
確曾向．．．精瑞電器有限公司．．．買家電產品．．．世笙公司八十二年度所取得
．．．精瑞電器公司之發票，乃係本人向渠等電器行號購買家電產品，而要求將發票
買受人填載為世笙公司，並交付予世笙公司列報成本」，而認定原告未依規定給予他
人憑證之違章事實，從而維持原核定依稅捐稽徵法第四十四條規定就其未依規定給予
他人憑證金額一○、○六二、四○○元處以百分之五罰鍰五○三、一二○元。四、惟
前揭決定等均忽視原告於八十二年間交易，出售該筆一○、○六二、四○○元之電器
時，亦同時開立等價發票予世笙公司，自無須開立發票予連萬益，若非認為世笙公司
真為交易相對人，何必不開立發票予連萬益而開立發票予世笙公司，自陷自己於違法
之中？被告所為調查筆錄全係連君與鄭君片面之詞，且連君與世笙公司關係亦由筆錄
公布時才知悉，原告於客觀與主觀上均無違法之情境，自不該當於前開條文之罰責。
二、綜上所陳，本案原處分及訴願、再訴願決定均未查明事實，且認定事實多所偏頗
，自難令人甘服，請撤銷原處分及一再訴願決定等語。
被告答辯意旨略謂：一、原告於八十二年間銷售電器產品金額共計一○、○六二、四
○○元（未含稅）予連萬益，未依法開立發票予連君，卻開立發票予世笙公司，此有
世笙公司八十五年十一月二十一日出具之說明書、世笙公司股東鄭祝香及實際買受人
連萬益於財政部賦稅署製作談話筆錄附卷可稽，其違章事實，洵堪認定，被告就其未
依規定給與他人憑證金額一○、○六二、四○○元處以百分之五罰鍰五○三、一二○
元。原告不服，主張世笙公司為其實際買受人，被告無證據證明實際買受人為何云云
，申請復查。經被告復查決定略以：查世笙公司股東鄭祝香於財政部賦稅署製作之談
話筆錄中已坦承「本公司八十二年度所取得．．．精瑞電器有限公司發票，並無交易
事實，乃因本公司無法取得銷貨成本憑證，故以電器發票列報成本」，且連萬益於談
話筆錄中亦坦承「本人於八十二年度確曾向．．．精瑞電器有限公司．．．購買家電
產品．．．世笙公司八十二年度所取得．．．精瑞電器公司之發票，乃係本人向渠等
電器行號購買家電產品，而要求將發票買受人填載為世笙公司，並交付予世笙公司列
報成本」，則本件原告未依規定給予他人憑證之違法事實已甚明確，從而原核定依稅
捐稽徵法第四十四條規定就其未依規定給予他人憑證金額一○、○六二、四○○元處
以百分之五罰鍰五○三、一二○元並無不合，至原告指被告無證據證明實際買受人為
何，並主張世笙公司為其實際買受人乙節，惟查本案之實際買受人連萬益已坦承於八
十二年度確實向原告購買家電產品，而要求將發票買受人填載為世笙公司，且世笙公
司亦坦承該公司八十二年度所取得之發票與原告間並無交易之事實，故原告所訴自不
足採為由，駁回其復查之申請。原告仍不服，主張略以推究原告經銷家電之交易常例
，買受人向出賣人要求開立以公司為名義之發票屬一般商業交易慣例上正當且理所當
然之事，於買賣之際，出賣人斷無向買受人要求其驗明正身或提供相關證明文件，查
核其是否確為該公司代表之事理。原告既已善盡開立發票繳納稅款之義務，實無法律
上之責任須於買賣之際辨識買受者內部及買受者資格是否符合適格之問題？原告依一
般商人應注意之程序從事商業交易，絕無任何過失可言。原告開立系爭發票，純粹係
出於買受者之請求，故原告實已善盡出賣人之注意義務而開立發票，實無任何事證足
資證明原告有任何過失云云。查連萬益於談話筆錄中坦承「本人於八十二年度確曾向
．．．精瑞電器有限公司．．．購買家電產品．．．世笙公司八十二年度所取得．．
．精瑞電器公司之發票，乃係本人向渠等電器行號購買家電產品，而要求將發票買受
人填載為世笙公司，並交付予世笙公司列報成本」，則本件原告未依規定給與他人憑
證之違章事實已甚明確，所訴無過失，顯係卸責之詞，揆諸首揭法條規定，均無不合
。原告一再爭執，自難認為有理由，本件再訴願、訴願決定及原處分均應予維持。三
、綜上所陳，原告之訴應認為無理由，請駁回原告之訴等語。
    理  由
按「對外營業事項之發生，營利事業應於發生時自他人取得原始憑證，如進貨發票，
或給與他人原始憑證，如銷貨發票。給與他人之憑證，應依次編號並自留存根或副本
。」「營利事業依法規定應給與他人憑證而未給與，．．．應就其未給與憑證．．．
，經查明認定之總額，處百分之五罰鍰。」為稅捐稽徵機關管理營利事業會計帳簿憑
證辦法第二十一條及稅捐稽徵法第四十四條定有明文。本件原告於八十二年期間銷售
電器，計價款未含稅一○、○六二、四○○元，未依法開立統一發票予實際買受人，
而開立發票予世笙公司，違反稅捐稽徵機關管理營利事業會計帳簿憑證辦法第二十一
條規定，案經財政部賦稅署於八十五年十一月二十一日查獲，移由被告審理違章成立
，乃依稅捐稽徵法第四十四條規定就其未依規定給與他人憑證金額一○、○六二、四
○○元處以百分之五罰鍰計五○三、一二○元，原告不服，循序提起行政訴訟，主張
：原告出售系爭一○、○六二、四○○元之電器時，已同時開立同金額之發票予世笙
公司，自無須開立發票予連萬益，原處分僅憑連萬益及世笙公司負責人鄭祝香片面之
詞，忽視原告無違法之情境，於法不合云云。經查：世笙公司原負責人連義忠出具說
明書供承原告開立予世笙公司之發票係取得非交易對象之進貨憑證虛增營業成本以虛
報進項稅額等情，而世笙公司負責人鄭祝香及連萬益在被告調查時均一致供承系爭發
票係連萬益向原告購買電器產品後交付世笙公司列報成本屬實，有說明書乙份及談話
筆錄二份附原處分可稽。且連萬益及世笙公司均因上開自認而構成違章處罰在案，
尚非片面卸責之詞，難謂不足採信。參以世笙公司負責人自認世笙公司並未經營家電
產品，而世笙公司遠設在花蓮市，連萬益係住居與原告地址相同之臺北縣新莊市，且
本件電器銷售金額未含稅即高達千餘萬元之鉅，原告若稍加留意，當能發現連萬益為
實際買受人而非世笙公司，乃原告應注意，能注意而不注意，未依法開立發票予實際
買受人，其縱非故意違章，亦有過失，依司法院釋字第二七五號解釋，即應受處罰。
從而原告所訴，均無足取，本件原處分揆諸首揭規定，洵無違誤，一再訴願決定，遞
予維持，俱無不合，原告起訴意旨難謂為有理由，應予駁回。
據上論結，本件原告之訴為無理由，爰依行政訴訟法施行法第二條、行政訴訟法第九
十八條第三項前段，判決如主文。
中    華    民    國     九十        年      六      月     二十八      日
                    最 高 行 政 法 院  第 二 庭
                                審 判 長 法  官      彭  鳳  至
                                         法  官      蔡  進  田
                                         法  官      鄭  淑  貞
                                         法  官      高  啟  燦
                                         法  官      黃  合  文
右  正  本  證  明  與  原  本  無  異
                                         法院書記官  陳  佩  玲
中    華    民    國     九十        年      六      月     二十九      日


司法院資訊處製作；財團法人民間司法改革基金會備份。
